【裁判字號】    98,簡上,176
【裁判日期】    990224
【裁判案由】    給付租金
【裁判全文】
臺灣板橋地方法院民事判決             98年度簡上字第176號
上  訴  人  丁○○
            丙○○
            乙○○
            庚○○
被  上訴人  板橋興隆市場股份有限公司
法定代理人  甲○
訴訟代理人  林慈發律師
上列當事人間請求給付租金事件，上訴人對於中華民國98年6 月
24日本院板橋簡易庭98年度板簡字第670 號第一審判決提起上訴
，經本院於民國99年2 月3 日言詞辯論終結，判決如下：
    主  文
上訴駁回。
第二審訴訟費用由上訴人負擔。
    事實及理由
一、被上訴人起訴主張：上訴人丁○○、丙○○、乙○○、庚○○與郭清喜、蔡玉梅（以上2 人已確定）等6 人，前向被上
    訴人承租坐落臺北縣板橋市○○段559 、643 等地號土地（
    下稱系爭土地）設立攤位，上訴人丁○○、乙○○、庚○○
    與郭清喜、蔡玉梅等5 人每月租金新臺幣（下同）10,000元
    ，上訴人丙○○每月租金5,000 元。因相隔土地建商詹武吉
    於民國96年間欲興建大樓，遂與上訴人等6 人協議拆除攤位
    ，後補償上訴人等6 人各300 萬元，上訴人等6 人進而與被
    上訴人終止租約。惟上訴人等6 人於終止契約前之95年3 月
    起至96年10月底止，合計各20個月租金未給付被上訴人，爰
    依法請求上訴人給付租金等語（被上訴人於原審聲明：上訴
    人丁○○、乙○○、庚○○、原審被告郭清喜應各給付被上
    訴人200,000 元及自起訴狀繕本送達翌日起至清償日止，按
    年息百分之5 計算之利息；原審被告蔡玉梅應給付被上訴人
    160,000 元及自起訴狀繕本送達翌日起至清償日止，按年息
    百分之5 計算之利息；上訴人丙○○應給付被上訴人100,00
    0 元及自起訴狀繕本送達翌日起至清償日止，按年息百分之
    5 計算之利息。原審如數判決，原審被告郭清喜、蔡玉梅未
    聲明不服，上訴人丁○○、丙○○、乙○○、庚○○則聲明
    不服提起上訴）。併為答辯聲明：駁回上訴。
二、上訴人則以：上訴人丁○○、丙○○、乙○○、庚○○前固
    曾向被上訴人承租系爭土地設立攤位，上訴人丁○○、乙○○、庚○○每月租金10,000元，上訴人李慶峰每月租金5,00
    0 元（按上訴人乙○○、李慶峰母子原租一個攤位，每月租
    金10,000元，後被上訴人將同一攤位多收5,000 元）。嗣建
    商己○○在系爭土地後面蓋大樓，為道路通行權問題，建商
    己○○於95年3 、4 月間給付被上訴人2600萬元補償金，被
    上訴人亦將該大樓前面攤路權交予建商己○○，並於96年4
    月6 日凌晨僱請怪手欲拆除上訴人攤位，故自95年3 、4 月
    間起，被上訴人已無權將建商己○○興建大樓前面之系爭土
    地出租予上訴人或他人再收取租金，被上訴人亦因而自95年
    3 月起未再向上訴人收取租金。又建商己○○曾委託其弟即
    台北縣議員戊○○，偕同里長丁文祥，於96年10月3 日與上
    訴人協商上訴人所有攤位擋到建商在後面土地所蓋大樓出路
    通行問題，雙方簽訂切結書同意拆除60尺之攤位【吳耀忠（
    上訴人庚○○代理人）14/60 、上訴人丁○○16/60 、李道
    照（上訴人丙○○之父、上訴人乙○○之夫）9/60，當場戊○○向上訴人表示「已付2600萬元予被上訴人，土地權利我
    們都買了，錢不用給市場」等語，被上訴人亦因而自95年3
    月起未再向上訴人收取租金，可見被上訴人無權向上訴人請
    求95年3 月至96年10月之租金等語，資為抗辯。併為上訴聲
    明：原判決不利於上訴人部分廢棄；上開廢棄部分，被上訴
    人在第一審之訴駁回。
三、本件上訴人丁○○、丙○○、乙○○、庚○○前向被上訴人
    承租系爭土地設立攤位，未定期限，上訴人丁○○、乙○○
    、庚○○每月租金10,000元，上訴人丙○○每月租金5,000
    元，96年間因相隔土地建商詹武吉欲興建大樓，建商乃於96
    年10月3 日與上訴人等人協議拆除攤位，補償上訴人每人30
    0 萬元等情，為兩造所不爭執，並有統一發票影本、切結同
    意書影本及土地登記謄本在卷可稽（見原審卷第46頁、第49
    至66頁、本院卷第58至67頁），自堪信為真實。
四、被上訴人主張上訴人與建商協議拆除攤位，各領取補償300
    萬元後，兩造合意終止系爭土地租賃契約，上訴人於終止契
    約前之95年3 月起至96年10月底止，合計各20個月租金尚未
    給付等語，則為上訴人所否認，並以前開情詞置辯。是本件
    應審究者厥為：95年3 月至96年10月間，兩造之系爭土地租
    賃契約是否存在？經查：
  (一)上訴人雖抗辯建商己○○已於95年3 、4 月間給付被上訴人
    2600萬元補償金，被上訴人已將系爭土地攤位路權交予己○○，且於96年10月3 日，己○○之弟戊○○偕同里長丁文祥
    與上訴人協商時，戊○○當場向上訴人表示「已付2600萬元
    予被上訴人，土地權利我們都買了，錢不用給市場」，被上
    訴人亦因而自95年3 月起未再向上訴人收取租金云云，惟證
    人丁文祥於原審到庭作證時，經訊問「（96年10月3 日）協
    商當時，戊○○議員是否有表示說建商在95年3 、4 月間有
    給付新臺幣2600萬元給原告（即被上訴人），取得土地的通
    行權，所以原告在95年3 月開始才不向攤商收取租金」時，
    係證稱：「關於協商，詳細情形我不清楚等語。」（見原審
    卷第85頁），而證人己○○於本院準備程序時證稱：伊未曾
    於95年3 、4 月間給付被上訴人2600萬元之補償金，且伊弟
    戊○○亦未於96年10月3 日向上訴人表示已付2600萬元給上
    訴人，錢不用再給上訴人等語（見本院卷第56頁），可見上
    訴人此部分抗辯並無實據。至證人戊○○經本院通知未到場
    ，雖無從得知其有無於96年10月3 日協商當時向上訴人等人
    表示已向被上訴人購買系爭土地權利，不必再給付租金予被
    上訴人之語，然戊○○並非本件租賃契約之當事人，自無權
    代理被上訴人向上訴人為與本件租約有關之意思表示，故縱
    令戊○○確曾為上開表示，亦無法解免上訴人依約應給付租
    金予被上訴人之義務，是上訴人以此抗辯渠等對被上訴人已
    無給付租金義務，尚非可採。
  (二)上訴人雖再抗辯系爭土地地主於82年已向台北縣政府領取徵
    收補償費，系爭土地已屬國有道路用地，並編為「民享街」
    作為道路使用，被上訴人非原地主，不得竊佔系爭土地收取
    租金云云。惟查，依前揭土地登記謄本所載，系爭土地仍為
    私人所有，尚未經政府徵收，況租賃契約係屬債權契約，而
    債權契約為特定人間之權利義務關係，債權人基於債之關係
    得向債務人請求給付（民法第199 條第1 項規定參照），出
    租人並不以有所有權人為必要，被上訴人自得依租賃契約之
    約定向被上訴人請求給付租金，是上訴人上開抗辯，亦無足
    取。
  (三)上訴人庚○○於原審另抗辯被上訴人於95年4 月6 日拆除系
    爭土地攤位之鐵門、牆壁，致其收攤後，無法將水果收藏攤
    位內，該攤位已無每月10,000元租金之價值，租金顯有再議
    酌減之必要云云，然此辯非但為被上訴人所否認，且既便屬
    實，但本件被上訴人係出租土地予上訴人設立攤位，並非出
    租攤位本身，足見本件租賃之土地並無一部滅失之情形，參
    照民法第435 條第1 項規定，上訴人不得向被上訴人請求減
    少租金，其等倘因被上訴人之拆除攤位行為受有損害，亦僅
    能另行請求損害賠償，況且上訴人均未舉證證明其等受有損
    害之數額，並於本件提出抵銷之抗辯，是上訴人庚○○請求
    酌減租金，亦非有據。
  (四)又本件被上訴人固自95年3 月起即未向上訴人收取租金，然
    當時係因上訴人等人與建商發生糾紛，被上訴人公司職員即
    系爭土地上攤位管理員吳淵源向上訴人等人表示等糾紛完畢
    後，再補收租金，吳淵源未曾亦無權向上訴人等人說過不用
    繳交租金等情，經證人吳淵源於原審言詞辯論時證述明確（
    見原審卷第43、44頁），且上訴人丁○○、乙○○、庚○○
    於原審亦曾自承：「93年3 月1 日至96年10月，我們都有租
    攤位，我們的租金都是1 萬元，這段期間我們要給付，中間
    是原告在95年4 月6 日凌晨1 點拆掉攤位，後來在94年4 月
    11日又繼續使用攤位，一直用到96年10月，我們是說要繳交
    租金，管理員說老闆說不用支付」等語（見原審卷第18頁）
    ，可知被上訴人自95年3 月起未收取租金係因上訴人等人與
    建商己○○間土地通行糾紛未決之故，並非免除上訴人等人
    給付租金之義務；嗣於96年10月，上訴人等人已與建商達成
    協議各收取補償300 萬元後拆除攤位，已如前述，則被上訴
    人於糾紛解決並與上訴人終止租約後，向上訴人收取該段期
    間積欠之租金，自屬有據。
五、綜上所述，被上訴人本於其與上訴人訂立之系爭土地租賃契
    約，請求上訴人各給付自95年3 月起至96年10月底，合計20
    個月之租金，即請求上訴人丁○○、乙○○、庚○○各給付
    20 0,000元，上訴人丙○○給付100,000 元，及自起訴狀繕
    本送達翌日起（上訴人丁○○自98年3 月21日起、上訴人乙○○、庚○○、丙○○自98年4 月4 日起）至清償日止，按
    年息百分之5 計算之利息，即屬正當，應予准許。原審判命
    上訴人如數給付，並依職權宣告假執行，於法並無不合。上
    訴意旨指摘原判決不當，求予廢棄改判，為無理由，應予駁
    回其上訴。
六、據上論結，本件上訴為無理由，依民事訴訟法第436 條之1
    第3 項、第449 條第1 項、第78條，判決如主文。
中    華    民    國    99    年    2     月    24    日
                  民事第一庭    審判長法  官  李世貴
                                      法  官  黎文德
                                      法  官  高文淵
以上正本係照原本作成
本判決不得上訴
中    華    民    國    99    年    2     月    24    日
                                      書記官  黃瀅螢

司法院資訊處製作；財團法人民間司法改革基金會備份。
